【裁判字號】    90,交上訴,1352
【裁判日期】    900831
【裁判案由】    過失致死
【裁判全文】
臺灣高等法院臺中分院刑事判決                  九十年度交上訴字第一三五二號
    上  訴  人  臺灣彰化地方法院檢察署檢察官
    被      告  乙○○
右上訴人，因被告過失致死案件，不服臺灣彰化地方法院九十年度交訴字第七號，中
華民國九十年六月十九日第一審判決（起訴案號：臺灣彰化地方法院檢察署八十九年
度偵字第八八八五號），提起上訴，本院判決如左：
    主  文
原判決撤銷。
乙○○因過失致人於死，處有期徒刑陸月，如易科罰金，以參佰元折算壹日。
    事  實
一、乙○○於民國（下同）八十九年九月十二日下午六時五十分許，駕駛車牌號碼Ｑ
    Ｔ─二五一七號自用小客車，沿彰化縣田尾鄉○鎮村○○路，由南往北方向行駛
    ，行經該路五常巷一八五弄口，原應注意汽車行駛在未劃標線之道路，應靠右行
    駛，且應注意車前狀況，隨時採取必要安全措施，而依當時天候晴、夜間有照明
    、無障礙物、視距良好、路面乾燥無缺陷之情形，又無不能注意之情事，竟疏於
    注意，偏左行駛，適有陳黃幸亦無照駕駛ＱＦＭ─六八九號機車，沿延平路由北
    往南逆向行駛，貿然斜穿道路不當，兩車因而發生對撞，致陳黃幸之人車倒地，
    因出血性休克，經送醫後延至同日晚上十時五十五分不治死亡。乙○○於肇事後
    ，犯罪被發覺前，即以電話報警處理，並留待現場向警方自首而接受裁判。
二、案經彰化縣警察局北斗分局報請臺灣彰化地方法院檢察署檢察官相驗後，由該署
    檢察官自動檢舉偵查起訴。
    理  由
一、訊據被告（下稱被告）乙○○，固坦承於前揭時地駕車，與被害人陳黃幸騎乘機
    車發生車禍，致被害人死亡之事實，惟矢口否認有上開犯行，並先後於原審及本
    院辯稱：本件車禍係被害人逆向行駛，突然切過來，撞其之車頭，其並非欲超車
    ，且其並無過失云云。惟查：
(一)被告右揭車禍致人死亡之犯罪事實，業據被害人之子丙○○於偵審中指訴綦詳，
    且被害人陳黃幸確因車禍致死亡之情事，業經臺灣彰化地方法院檢察署檢察官督
    同檢驗員相驗明確，並有相驗屍體證明書、驗斷書及勘驗筆錄等在卷可憑，是被
    害人之死亡，係由被告之車禍行為所致，其間有相當因果關係，要堪認定。
(二)按汽車行駛在未劃標線之道路，應靠右行駛，且應注意車前狀況，並隨時採取必
    要之安全措施，為道路交通安全規則第九十四條第三項及第九十五條前段定有明
    文。茲依現場照片及道路交通事故調查報告表所載，被告之汽車車頭中央有受損
    ，被害人之機車亦受損甚為嚴重，顯見撞擊力量甚大，又依現場煞車痕走向係往
    被告行車方向之左邊偏斜，該起點距路邊為三點一五公尺，其後則距離三點六公
    尺，顯見被告之汽車行進方向，確係偏左行駛，至為顯明。再依現場之血跡、機
    車殼、機車倒地位置，均係在被告行車方向之右邊偏左，佐以刮地痕之走向，亦
    堪認定被害人之機車係逆向行駛，且有往路中心行駛之情節，是兩車均未靠右行
    駛，且未注意車前狀況，要堪認定，則被告於前揭時地駕駛車輛應注意能注意而
    不注意上開規定，以致肇事，被告之行為自堪認有過失，雖被害人亦有過失，但
    被告仍難辭過失之責任。
(三)本件經原審送請台灣省彰化縣區車輛行車事故鑑定委員會鑑定，認係「陳黃幸無
    駕照駕駛輕機車偏左逆向行駛及斜穿道路不當，為肇事主因。乙○○駕駛自小客
    車預見情況未採取安全措施，為肇事次因」，此有該會九十年三月五日彰鑑字第
    九○○○七六號鑑定意見書可憑，但經原審再送請台灣省車輛行車事故覆議鑑定
委員會覆議結果，卻認「惟依肇事後李車遺留之右煞車痕起點距右側路邊三‧一
    五公尺，再加上自小客車車寬一‧五公尺，及李車車損部分（前車頭中間偏右處
    ）研析，本案二車接觸時，以乙○○駕駛自小客車偏左行駛之可能性較大」，亦
    有該會九十年府覆議字第九○○七二三號覆議函在卷可稽（參見原審卷十四、四
    一頁），亦同此認定，益見被告確有過失之情節甚顯。雖證人陳耀文於原審證稱
    ：伊在警局問被告怎麼開車的，被告說在開車時，前面有一輛車想要超車，就發
    生事情云云，惟被告當庭辯稱其係跟一輛大貨車會車，並非超車等語在卷（參見
    原審卷三六、三七頁），佐以被告車內之乘客林雪玉於警訊所供車禍發生之經過
    等情，該陳耀文之證詞，自難採為被告不利之認定。是被告上開所辯其無過失云
    云，尚難採信，則其上開犯行，洵堪認定。
二、核被告所為，係犯刑法第二百七十六條第一項之過失致人於死罪。被告於肇事後
    向派出所自首，有警局筆錄及彰化縣警察局北斗分局田尾分駐所相驗案件初步調
    查報告表可稽，並經證人即警員呂世章於本院九十年八月十三日調查時證稱屬實
    ，應依法減輕其刑。原審經審理之結果，認被告罪證明確，予以論科，固非無見
    。但原審就被告之過失情節之論述，未盡明確，所引用之鑑定結果，亦未明確認
    定，已有未合。又被告犯罪後，刑法第四十一條得易科罰金之法定最重本刑，已
    由三年提高至五年，該法條並修正公布為兩項，並於九十年一月十日公布，於同
    月十二日生效施行，而刑法第二條第一項所謂法律變更，係指有關論罪科刑所適
    用法律之一切刑罰法律變更而言，且所謂變更係指修正、廢止或另定特別法，是
    該第四十一條內容既有變更，且與本件被告得易科罰金有關，自應認係法律變更
    ，則經比較新舊法之規定，新法並無不利被告，自應逕適用新法，原審未說明比
    較適用，亦有未合。且依上所述，被告雖符合自首之要件，但依上開覆議之結果
    ，被告並非肇事次因，犯後至今亦未與被害人家屬成立和解，則原審逕量處被告
    有期徒刑四月，亦嫌失出。檢察官依被害人家屬請求，認原審認定事實有誤，指
    摘原判決不當，雖非有理由，但指稱原審量刑過輕提起上訴，非無理由，原審判
    決亦有上開可議，即屬無可維持，應由本院撤銷改判。審酌被告過失程度之輕重
    ，被害人亦應負過失責任，及被告肇事後尚未與被害人家屬和解之態度等一切情
    狀，量處如主文第二項所示之刑，並諭知易科罰金之折算標準，以示懲儆。
據上論斷，應依刑事訴訟法第三百六十九條第一項前段、第三百六十四條、第二百九
十九條第一項前段，刑法第二百七十六條第一項、第四十一條第一項、第二條第一項
前段、第六十二條前段，罰金罰鍰提高標準條例第一條前段、第二條，判決如主文。
本案經檢察官甲○○到庭執行職務
中      華      民      國    九十    年      八      月      三十一    日
                                臺灣高等法院臺中分院刑事第二庭
                                      審判長法  官  羅  禮  政
                                            法  官  陳  欣  安
                                            法  官  蔡  聰  明
右正本證明與原本無異。
不得上訴。
                                            書記官    瑞  芳
中      華      民      國     九十      年      八       月   三十一   日
刑法第二百七十六條：
因過失致人於死者，處二年以下有期徒刑、拘役或二千元以下罰金。
從事業務之人，因業務上之過失犯前項之罪者，處五年以下有期徒刑或拘役，得併科
三千元以下罰金。
                                    Ｆ


司法院資訊處製作；財團法人民間司法改革基金會備份。
